【裁判字號】    96,交上易,368
【裁判日期】    970522
【裁判案由】    過失傷害
【裁判全文】
臺灣高等法院刑事判決               96年度交上易字第368號
    上訴人
    即被告  甲○○
上列上訴人因過失傷害案件，不服台灣台北地方法院96年度交易
字第156號，中華民國96年9月19日第一審判決（起訴案號：台灣
台北地方法院檢察署95年度偵字第23295號），提起上訴，判決
如下：
    主  文
上訴駁回。
    事實及理由
壹、本院審理結果，認第一審以上訴人即被告甲○○觸犯過失傷
    害致重傷罪，經減刑，判處有期徒刑4月，如易科罰金，以
    新臺幣1千元折算1日。認事用法及量刑均無不當，應予維持
    ，並引用附件第一審判決書記載的事實、證據及理由。
貳、被告甲○○上訴否認過失犯行，辯稱：證人段宏斌、黃江水
    證詞諸多矛盾不實。證人段宏斌供稱車禍當時與乘客黃江水
    聊天，如何能看到車禍經過。案發當時現場僅被告與被害人
    ，並未見證人等其他人，證人陳述身處車禍現場值得懷疑。
    行車事故鑑定委員會也認定證人段宏斌的證詞仍須查證。被
    害人頭戴規格過小、不符合安全規定的安全帽，引發嚴重傷
    害的過失不應由被告承擔。被害人復原良好並未達重傷害程
    度等語。
參、就上訴意旨，補充原判決理由如下：
一、被告對於卷證的證據能力表示無意見（本院96年12月14日準
    備程序筆錄3、4頁）。
二、證人即乘客黃江水以所持0000000000號行動電話，於95年10
    月21日2時25分撥打110電話報案，有台北市政府警察局勤務
    指揮中心受理各類案件紀錄單可憑（原審卷一9）；證人即
    計程車司機段宏斌與證人即乘客黃江水於案發當時確實曾行
    經現場的事實，可以認定。
三、被告雖辯稱：證人段宏斌與黃江水，前者供稱被告與被害人
    僅是稍微碰撞；後者卻稱聽到1聲很大的撞擊聲。2人所述明
    顯矛盾等語。
    然而對於事物感受的程度，本即因人而異，不能強求所有人
    的感覺均相符一致。證人段宏斌、黃江水關於聽聞撞擊聲響
    陳述的感受差異，自屬當然。
    況且證人據實陳述親身經歷、親耳聽聞的過往事實，正是「
    人證」此種證據方法的本質要求。上述證人「經驗親聞確有
    撞擊一事」的事實陳述始終如一，並經證人具結擔保證言的
    真實性。證人「感受不同」的差異性，不足以論斷為證述矛
    盾。
四、被告並辯稱被害人所戴安全帽不符合安全規格等語，就此除
    無證據得以認定外，所稱被害人頭戴安全帽不合規格，也僅
    是員警的推測之詞，不具有證據能力；況且縱然屬實，也只
    關涉被害人是否或有無「與有過失」的問題，並不能解免被
    告過失責任的認定。
    檢察官及原審依被告請求分別囑託臺北市車輛行車事故鑑定
    委員會、臺北市車輛行車事故鑑定覆議委員會就車禍事故原
    因鑑定。經先後鑑定結果，均同認被告「違反號誌管制」為
    肇事原因，有臺北市車輛行車事故鑑定委員會95年12月15日
    北鑑審字第09830456600號暨臺北市車輛行車事故鑑定委員
    會鑑定意見書、臺北市政府交通局96年7月9日北市交五字第
    09632827900號函暨臺北市車輛行車事故鑑定覆議委員會鑑
    定覆議意見書可憑。
    本院再依被告請求囑託國立交通大學再為鑑定，經回覆「依
    卷附跡證尚無法判斷肇事時號誌情狀，恕本校無法提供鑑定
    意見」，有該校97年2月26日交大管運字第0970002883號函
    可憑。國立交通大學既指明無法提供鑑定意見，自不能作為
    有利於被告的認定。
    被告辯稱無過失，以及引發嚴重傷害的結果不應由被告承擔
    等語，不足採信。
五、被害人因本案交通事故，「仍有言語不良、右側肢體無力、
    仍無月經、氣管切管及鼻胃管皆已移除。而依病情診斷為嚴
    重頭部外傷合併神經系統損傷和後遺症。」、「目前之診斷
    ：腦外傷併顱內出血、右側肢體癱瘓、失語症。」有財團法
    人長庚紀念醫院高雄分院97年4月22日，（97）長庚院高字
    第733826函暨病歷、仁鑫復健科診所97年4月14日，97鑫復
    字第0001號函暨病歷摘要可憑（本院卷46-47、49-54）。
    被告辯稱被害人復原良好，未達重傷害程度等語，不能採信
    。
六、被告其餘辯解，均經原判決詳細論駁。於本院並無更積極有
    利於被告的證據可供調查、審理。被告甲○○否認犯行，無
    理由，應駁回上訴。
肆、適用法律
    刑事訴訟法第373條、第368條、第364條。
中    華    民    國    97    年     5    月    22    日
                  刑事第六庭  審判長法  官  林堭儀
                                    法  官  陳玉雲
                                    法  官  郭豫珍
以上正本證明與原本無異。
不得上訴。
                                    書記官  胡勤義
中    華    民    國    97    年    5     月    23    日
附錄：本案論罪科刑法條全文
中華民國刑法第284條
（過失傷害罪）
因過失傷害人者，處 6 月以下有期徒刑、拘役或 5 百元以下罰
金，致重傷者，處1年以下有期徒刑、拘役或5百元以下罰金。
從事業務之人，因業務上之過失傷害人者，處 1 年以下有期徒刑
、拘役或1千元以下罰金，致重傷者，處3年以下有期徒刑、拘役
或2千元以下罰金。


司法院資訊處製作；財團法人民間司法改革基金會備份。
